臺灣臺北地方法院民事判決　　　　　　　　94年度訴字第12號
　　原　　　告　戊○○
　　訴訟代理人　胡盈州律師
　　複　代理人　陳麗芬律師
　　被　　　告　大有巴士股份有限公司
　　法定代理人　乙○○
　　訴訟代理人　湯明亮律師
　　複　代理人　周明榮律師
　　被　　　告　甲○○
　　　　　　　　捷立旅行社股份有限公司
　　法定代理人　丙○○
　　訴訟代理人　丁○○
上開當事人間請求侵權行為損害賠償事件，本院於中華民國94年
12月7日言詞辯論終結，判決如下：
    主      文
原告之訴及假執行之聲請均駁回。
訴訟費用由原告負擔。
    事實及理由
一原告起訴主張：
  (一)原告於民國91年9月間在新加坡參加團體旅遊至台灣觀光，
    經台灣地區之負責旅行社即被告捷立旅行社股份有限公司（
    以下簡稱捷立旅行社）安排於同年9月8日搭乘其遊覽車至花
    蓮旅遊途中，被告捷立旅行社之遊覽車竟與被告甲○○所駕
    駛之被告大有巴士股份有限公司（以下簡稱大有公司）公車
    對撞，造成原告下唇撕裂傷、口腔撕裂傷、兩顆上門牙脫落
    併雙下肢撕裂傷，須住院治療及縫合傷口。被告甲○○受僱
    於被告大有公司，其因過失不法侵害原告之身體、健康，造
    成原告身心受創，應依民法第188條規定與被告大有公司負
    連帶賠償之責，而被告捷立旅行社亦應民法第185條規定與
    被告甲○○、大有公司負共同侵權之連帶賠償責任。
  (二)原告因被告共同侵權行為而支付醫療費用新加坡幣5,695.7
    元，折合新台幣（下同）111,750元；另因受傷及治療所受
    精神痛苦，請求慰撫金500,000元。共計611,750元。
  (三)對被告答辯之陳述：
    (1)原告已於上開車禍發生後2年內之93年9月2日以律師函對
      被告大有公司為中斷時效之請求，然因被告大有公司刻意
      隱瞞，原告一直無從知悉肇事司機究為何人，故律師函中
      將涉案司機稱為「暫名甲」，對於肇事司機之請求權時效
      自無從起算。嗣原告委請之律師與被告大有公司之律師於
      93年9月9日協調時，原告始知悉肇事司機為被告甲○○，
      方於93年10月19日寄發律師函予被告甲○○，惟因被告甲
      ○○已離職而送達不到。原告於車禍中受傷最嚴重，返回
      新加坡前均在醫院渡過，不知侵權行為人係何人，回新加
      坡後更無從知悉。被告大有公司所提和解備忘錄，原告未
      簽署亦未曾見過，無從知悉和解備忘錄之內容或侵權行為
      人為何人。
    (2)被告甲○○行車前明知所駕駛之車輛輪胎胎紋已磨平，煞
      車不能發揮功能，卻勉強上路且載客，顯然違反交通安全
      規則第89條規定，即違反保護他人之法律，應負侵權行為
      損害賠償責任。
    (3)原告就醫之昌吉綜合醫院、霍根綜合醫院、亞歷山大醫院
      均為中大型醫院，不可能為原告赴法院就醫療費用收據認
      證，僅汪牙醫願出具信函證明。另亞歷山大醫院曾於92年
      12月22日寄新加坡律師信函給原告，明確記載原告之傷勢
      及治療過程，足以證明原告請求之醫療費用為真正。
    (4)被告捷立旅行社過失侵權行為部分，無法提出其他證據資
      料；對於行車事故鑑定意見書無意見。
  (四)聲明：(1)被告應給付原告611,750元及自起訴狀繕本送達翌
    日起至清償日止按年利率5％計算之利息。(2)願供擔保請准
    宣告假執行。
二被告之答辯：
  (一)被告大有公司部分
    (1)對於原告主張：原告於91年9月間在新加坡參加團體旅遊
      至台灣觀光，經被告捷立旅行社安排於同年9月8日搭乘其
      遊覽車至花蓮旅遊途中，被告捷立旅行社之遊覽車與被告
      甲○○所駕駛之被告大有公司公車對撞，致原告下唇撕裂
      傷、口腔撕裂傷、上門牙脫落併雙下肢撕裂傷，被告甲○
      ○受僱於被告大有公司，因過失發生對撞車禍，造成原告
      身心受創等事實，被告大有公司不爭執。
    (2)原告提起本件訴訟已逾2年請求權時效，被告大有公司得
      拒絕給付損害賠償金。被告甲○○於91年9月8日駕車肇事
      致原告等16名新加坡觀光客受傷後，被告大有公司即積極
      協商和解，經被告捷立旅行社居中協調，原告等16名新加
      坡觀光客於91年11月間提出每人對被告大有公司、甲○○
      損害賠償金額之和解備忘錄，略謂：「我方16名乘客於
      2002年9月8日在台灣濱海公路因大有巴士公司司機甲○○
      所駕駛大客車所發生之交通意外事故，我方人員藉此個別
      確認，我方人員對上列交通意外事故之損害賠償，已全數
      同意最終和解條件，因此將成員個人的要求賠償給付金額
      列示如下：1.張振南　給付金額：新加坡幣2062.5元…14.
      戊○○　給付金額新加坡幣4062.5元…。」等語，被告大
      有公司即依該和解備忘錄給付和解金。原告若未參與共同
      書立該和解備忘錄，其餘15名新加坡觀光客豈可能在該和
      解備忘錄記載「14.戊○○　給付金額新加坡幣4062.5元…
      。」等語？足見原告主張不知和解備忘錄內容並不實在，
      原告係事後認和解金額偏低，不同意在和解備忘錄簽名。
      故原告於91年11月間已知悉被告甲○○為侵權行為人，卻
      遲至93年12月16日方提起本件侵權行為損害賠償之訴，已
      逾2年請求權時效。依最高法院87年台上第1440號判決意
      旨，被告大有公司得援用其受僱人即被告甲○○之時效利
      益，拒絕給付全部損害賠償。
    (3)原告請求醫療費用所憑之收據，除經新加坡公證人公證之
      原證2編號29醫療費用新加坡幣530元外，其餘收據均為外
      國私文書，被告大有公司否認其真正，亦否認原告曾支出
      醫療費用新加坡幣5, 695.7元，且原告未證明該費用確因
      系爭車禍受傷所必須支出，其請求自屬無據。
    (4)被告大有公司因經營虧損，所簽發5000萬元以上之票據均
      遭退票，無法清償，87年10月起成為拒絕往來戶，已無資
      力，原告請求逾5千元部分之慰撫金，並不恰當。
  (二)被告甲○○部分
    (1)原告於91年9月8日系爭車禍發生後，即已知悉被告大有公
      司所有2U-248號公車係由被告甲○○駕駛。原告並曾透過
      被告捷立旅行社居中協調，於91年11月間與被告大有公司
      就被告大有公司與被告甲○○之賠償金額洽談和解事宜。
      原告遲至93年12月16日方提起本件侵權行為損害賠償之訴
      ，且起訴前未曾對被告甲○○請求，其請求權已因2年間
      不行使而消滅，被告甲○○得拒絕給付。
    (2)系爭車禍係因被告大有公司違反一般防止妨害他人權益或
      禁止侵害他人權益之法律，將輪胎胎紋已磨平而不符中央
      主管機關所定防護標準之車輛，供被告甲○○駕駛，致被
      告甲○○不能確實有效控制車輛行駛方向及發揮煞車功能
      ，而於煞車時打滑失控與對向遊覽車相撞，有本院93年度
      勞訴字第117號判決足憑。原告主張被告甲○○有過失，
      並非事實。
    (3)原告所提診斷證明及醫療費用單據為國外製作之私文書，
      形式上之真正已堪質疑，縱屬真正，原告尚應證明其傷害
      及醫療費用與系爭車禍有因果關係。原告不能證明，其請
      求不應准許。
  (三)被告捷立旅行社部分
    被告捷立旅行社無過失，另引用被告大有公司之答辯。
  (四)被告均聲明：(1)原告之訴及其假執行之聲請均駁回。(2)如受
    不利判決，願供擔保請准宣告免為假執行。
三原告主張：其於91年9月間在新加坡參加團體旅遊至台灣觀光
  ，經被告捷立旅行社安排於同年9月8日搭乘其遊覽車至花蓮旅
  遊途中，被告捷立旅行社之遊覽車與被告甲○○所駕駛之公車
  對撞，致原告下唇撕裂傷、口腔撕裂傷、上門牙脫落併雙下肢
  撕裂傷，當時被告甲○○係受僱於被告大有公司擔任公車司機
  等情，被告並不爭執，自堪信為真實。
四兩造爭執之要點及本院之判斷
  (一)原告對被告大有公司、甲○○之請求權是否因2年間不行使
    而消滅？
    (1)因侵權行為所生之損害賠償請求權，自請求權人知有損害
      及賠償義務人時起，二年間不行使而消滅，民法第197條
      第1項定有明文。所謂知有損害及賠償義務人之知，係指
      明知而言，如當事人間就知之時間有所爭執，應由賠償義
      務人就請求權人知悉在前之事實，負舉證責任，最高法院
      72年台上字第1428號判例可資參照。
    (2)上開車禍發生於91年9月8日，原告係於93年12月26日提起
      本件訴訟。原告對於被告甲○○辯稱：原告起訴前未曾對
      被告甲○○請求等語，並不爭執，惟主張：其於91年9月8
      日因系爭車禍受傷後，直到93年9月9日協調時，始知悉肇
      事司機為被告甲○○等語。但被告大有公司、甲○○否認
      其詞，並提出包括原告等16名新加坡觀光客於91年11月間
      所提每人對被告大有公司、甲○○請求損害賠償金額之和
      解備忘錄為證，辯稱：原告於91年11月間已知悉被告甲○
      ○為侵權行為人，卻遲至93年12月16日方提起本件侵權行
      為損害賠償之訴，已逾2年請求權時效等語。則原告對被
      告甲○○之請求權是否因2年間不行使而消滅，應視被告
      大有公司、甲○○就原告知悉在前之事實，是否已盡舉證
      責任。
    (3)原告對於上開和解備忘錄之真正並不爭執，僅主張：其未
      簽署亦未曾見過，無從知悉和解備忘錄之內容或侵權行為
      人為何人等語。而依該和解備忘錄所載：「我方16名乘客
      於2002年9月8日在台灣濱海公路因大有巴士公司司機甲○
      ○駕駛公車所發生之交通意外事故…」等語，可知作成該
      和解備忘錄者及於91年11月間簽署該和解備忘錄之其他15
      名新加坡觀光客，確已知悉上開車禍肇事者為被告大有公
      司之司機即被告甲○○，惟應探究原告當時是否知悉該和
      解備忘錄之內容。
    (4)依上開和解備忘錄所載：「…在此個別確認，我方人員對
      上列交通意外事故之損害賠償，已全數同意最終和解條件
      如下列個別賠償金額：1.張振南　給付金額：新加坡幣
      2062.5元…4.胡秀美　給付金額新加坡幣4062.5元…14.戊
      ○○　給付金額新加坡幣3062.5元…16.李阿波　新加坡幣
      8062.5元。我方人員藉此個別確認，如能給付以上賠償金
      額，我方人員將拋棄對相關當事人之請求」等語，並參酌
      證人即被告捷立旅行社顧問白虹證稱：談論賠償是旅客都
      回到新加坡以後才談，旅客談好了提出要求賠償的數額，
      全部旅客都將個人自認的受傷程度提出壹個金額，透過新
      加坡旅行社交給我們，我們覺得合理，就將旅客的請求拿
      給大有公司，大有公司也同意他們的要求，並將錢交給我
      ，我就帶錢到新加坡去，包括要賠給原告戊○○的錢。到
      了新加坡以後就將錢交給新加坡代辦的旅行社，他們也到
      公證處去簽字，我回台北後他們才把簽字的文件寄過來等
      語，及被告捷立旅行社陳稱：在新加坡旅客回去之後我們
      有將整個肇事過程及肇事對方的資料，包括被告大有巴士
      及司機等相關車禍資料，寄給新加坡的旅行社等語，可知
      ：
      包括原告等16名新加坡觀光客於上開車禍發生後，確實
        曾依各自受損害情節，分別列出不同損害賠償金額，透
        過新加坡旅行社提出上開和解備忘錄，向被告大有公司
        求償。參酌原告自陳其受傷情節較嚴重，而和解備忘錄
        上關於原告之賠償金額新加坡幣4062.5元，亦確為其中
        較高之金額，即難認該賠償金額非原告自行估算所提出
        者。故原告主張其不知和解備忘錄之內容，應不足採。
      再者，包括原告等16名新加坡觀光客確實曾透過新加坡
        旅行社取得被告捷立旅行社所提供包括被告大有巴士及
        肇事司機等車禍相關資料，因而上開和解備忘錄得以載
        明「因大有巴士公司司機甲○○駕駛公車所發生之交通
        意外事故」等語。原告主張其因被告大有公司刻意隱瞞
        ，致無從知悉肇事司機究為何人等語，亦不足採。參酌
        已簽署上開和解備忘錄之第15名觀光客王秀媜（Wang
        Siew Chin）之住址與原告之住址同為「Block 563
        Hougang Street 51 #06-426 Singapore 530563」，及
        衡諸原告既與其他15名新加坡觀光客同團出遊，又一同
        遭遇上開車禍，且共同向被告大有公司提出求償金額等
        情，在同團其他15名觀光客均簽署和解備忘錄以領取賠
        償金額時，實難認獨有原告不知或無從知悉該和解備忘
        錄中包括肇事司機姓名等內容。
    (5)從而，依上開事證，應認原告於91年11月間已知悉上開和
      解備忘錄之內容，包括肇事司機為被告甲○○之事實。故
      被告大有公司、甲○○就原告知悉在前之事實，應已盡舉
      證責任。則原告至遲於91年11月間已知悉被告甲○○為本
      件侵權行為之損害賠償義務人，卻於93年12月26日方提起
      本件訴訟，其對被告甲○○之損害賠償請求權，已因2年
      間不行使而消滅。被告甲○○辯稱其得拒絕給付，為有理
      由。
    (6)其次，連帶債務人中之一人消滅時效已完成者，依民法第
      276條第2項規定，固僅該債務人應分擔之部分，他債務人
      同免其責任，惟民法第188條第3項規定，僱用人賠償損害
      時，對於侵權行為之受僱人有求償權，則僱用人與受僱人
      間並無應分擔部分可言，倘被害人對為侵權行為之受僱人
      之損害賠償請求權消滅時效業已完成，僱用人自得援用該
      受僱人之時效利益，拒絕全部給付。最高法院85年台上第
      651號、87年台上第1440號判決可資參照。
      被告甲○○既得主張原告之侵權行為損害賠償請求權已因
      時效完成而消滅，而拒絕對原告為給付，其僱用人即被告
      大有公司主張援用被告甲○○之時效利益，拒絕為全部給
      付，依上開說明，亦有理由。
  (二)被告捷立旅行社是否應負過失侵權行為責任？
    對於卷附台灣省基宜區車輛行車事故鑑定委員會鑑定意見書
    影本所載：上開車禍係因被告甲○○駕駛營業大客車行經彎
    道時，因天雨路滑，未減速慢行，而駛越分向限制線，入侵
    來車道與迎面原告所乘坐之遊覽車相撞所致，遊覽車駕駛並
    無肇事因素等語，原告及被告大有公司、捷立旅行社均不爭
    執，則被告捷立旅行社所安排遊覽車之駕駛對於上開車禍之
    發生，難認有過失。從而被告捷立旅行社辯稱其無過失侵權
    行為責任，自堪採信。原告請求被告捷立旅行社損害賠償，
    為無理由。
五綜上所述，原告依侵害身體、健康之過失侵權行為法律關係，
  請求被告賠償611,750元及自起訴狀繕本送達翌日起至清償日
  止按年利率5％計算之利息，為無理由，不應准許。原告之訴
  既不應准許，其假執行之聲請，即失所依據，應併予駁回。
六本件事證業已明確，兩造其餘主張陳述及所提之證據，經本院
  審酌後，認均不足以影響本判決之結果，均毋庸再予論述，附
  此敘明。
七據上論結，原告之訴為無理由，依民事訴訟法第78條，判決如
  主文。
中　　華　　民　　國　　94　　年　　12　　月　　21　　日
                        臺灣臺北地方法院民事第四庭
                                  法  官  林玲玉
以上正本係照原本作成。
如對本判決上訴，須於判決送達後20日內向本院提出上訴狀。
中　　華　　民　　國　　94　　年　　12　　月　　21　　日
                                  書記官  江虹儀
